【裁判字號】    92,訴,2229
【裁判日期】    920926
【裁判案由】    就業服務法
【裁判全文】
臺北高等行政法院判決                            九十二年度訴字第二二二九號
                              .
    原      告  甲○○
    訴訟代理人  戊○○
                丙○○
    被      告  桃園縣政府
    代  表  人  乙○○縣長）.
    訴訟代理人  丁○○
右當事人間因就業服務法事件，原告不服行政院勞工委員會中華民國九十二年三月十
九日勞訴字第○九二○○○二一二九號訴願決定，提起行政訴訟。本院判決如左︰
    主  文
訴願決定撤銷。
訴訟費用由被告負擔。
    事  實
壹、事實概要：
    緣原告甲○○非法容留盧雅惠合法申請聘僱之印尼籍監護工ＮＯＶＩＴＡＳＡＲ
    Ｉ（護照號碼：ＡＥ４５３５６３，核准工作地點：桃園縣桃園市○○○街３６
    號）於桃園縣八德市○○○街九巷２４號作家事，案經桃園縣警察局八德分局於
    民國（下同）九十一年九月十三日十一時四十五分當場查獲，經訊原告及該印尼
    籍監護工均坦承上情不諱，被告桃園縣政府核其行為業已違反就業服務法第四十
    四條規定，爰依同法第六十三條第一項規定以九十一年十月七日府勞外字第○九
    一○二一四四九五號處分書，科以原告新台幣（下同）十五萬元罰鍰，原告不服
    ，提起訴願，經行政院勞工委員會（下稱勞委會）九十二年三月十九日勞訴字第
    ○九二○○○二一二九號以訴願逾期為由，作成訴願不受理決定，原告遂向本院
    提起行政訴訟。
貳、兩造聲明：
一、原告聲明求為判決：
(一)、訴願決定及原處分均撤銷。
(二)、訴訟費用由被告負擔。
二、被告聲明求為判決：
(一)、駁回原告之訴
(二)、訴訟費用由原告負擔。
參、兩造之爭點：
一、原告主張之理由：
    查原告本由合法立案之人力仲介公司引薦外籍監護工，協助照顧年邁臥病之祖母
    ，惟因該名監護工素行不良，遂由原仲介公司另派印尼籍監護工ＮＯＶＩＴＡＳ
    ＡＲＩ至原告家中服務，原告對其原係案外人盧雅惠合法聘僱之外籍監護工一事
    ，毫無所悉。被告逕自科以原告十五萬元高額罰鍰，實非妥適。又本件被告作成
    處分前復未依行政程序法第一百○二條、第一百○四條第二項規定，給與原告陳
    述意見之機會，桃園縣警察局八德分局及被告所屬勞工局人員於系爭處分查處時
    ，亦僅將不利原告之事實記載於筆錄上，對於原告之當場陳述、解釋一概不採。
    嗣被告更依該筆錄作為處分原告之依據，其認事用法，顯有違誤，自不待言。
二、被告主張之理由：
    按司法院大法官會議釋字第二七五號解釋意旨略以：人民違反法律上之義務而應
    受行政罰之行為，法律無特別規定時，雖不以出於故意為必要，仍須以過失為其
    責任條件。但應受行政罰之行為，僅須違反禁止規定或作為義務，而不以發生損
    害或危險為其要件者，推定為有過失，於行為人不能舉證證明自己無過失時，即
    應受處罰。另改制前行政法院六十二年度判字第三○號判例略謂：「行政罰不以
    故意或過失為責任條件。」查本件盧雅惠合法申請聘僱之印尼籍監護工ＮＯＶＩ
    ＴＡＳＡＲＩ（護照號碼：ＡＥ４５３５６３，核准工作地點：桃園縣桃園市○
    ○○街３６號）非法於桃園縣八德市○○○街九巷２４號作家事之工作，案經桃
    園縣警察局八德分局查獲，原告與該印尼監護工亦均於警訊筆錄中坦承不諱，則
    原告違反就業服務法第四十四條規定已臻明確，原告既未能舉證其無過失，揆諸
    前揭解釋意旨，被告依就業服務法第六十三條第一項規定科以原告罰鍰十五萬元
    ，並無違誤。
    理  由
一、按訴願法第五十七條規定：「訴願人在第十四條第一項所定期間向訴願管轄機關
    或原行政處分機關作不服原行政處分之表示者，視為已在法定期間內提起訴願。
    但應於三十日內補送訴願書。」該法條所定之三十日，應係訓示期間，受理訴願
    機關仍應依同法第六十二條命補正後，始可依同法第七十七條第一款規定為不受
    理決定，此從訴願法第六十二條規定：「受理訴願機關認為訴願書不合法定程式
    ，而其情形可補正者，應通知訴願人於二十日內補正。」此二十日之期間並非法
    定期間，即係訴訟實務上所謂之裁定期間，在受理訴願機關依同法第七十七條第
    一款規定為不受理決定之前，訴願人依同法第五十六條補正訴願書者，或訴願書
    不合法定程式但不影響訴願要件者，雖未遵限補正，均不影響訴願之效力（行政
    院及各級行政機關訴願審議委員會審議規則第二十四條，另司法院院字第七一○
    、一八八○號解釋均釋示甚詳）。
二、又訴願法第三十二條規定：「訴願人或參加人得委任代理人進行訴願。」雖同法
    第三十四條規定：「訴願代理人應於最初為訴願行為時，向受理訴願機關提出委
    任書。」惟該委任狀之欠缺，係屬可補正之事項，應由受理訴願機關定期補正，
    在補正其欠缺之前，訴訟代理人自得暫為訴願行為，其訴願行為自屬有效，此在
    行政訴訟法第五十六條準用民事訴訟法第七十五條定有明文，訴願法雖無明文，
    但基於訴願代理人制度之順利運作，其解釋上自屬當然。
三、所以訴願人在訴願期間由代理人向訴願管轄機關或原行政處分機關作不服原行政
    處分之表示者，不論係以陳情、異議、（再）申請之名義或以任何型式為之，均
    應視為提起訴願，受理訴願機關或訴願管轄機關依職權亦負有義務，應查明原行
    政處分後，就訴願人之任何不服之表示，以該不服視為提起訴願，依法予以受理
    。
四、在我國行政爭訟法制，訴願程序係司法行政訴訟外，極為重要之一環，不僅為行
    政訴訟之前置程序，訴願法關於調查程序事項有詳盡的規定，與日本之不服審查
    程序相同，足見我國之立法者係將訴願決定機關以準司法機關視之，另訴願法修
    法過程，係就再訴願及地區行政法院行政訴訟採雙軌制，經立法院刪除再訴願制
    度而成現制，可知我國法制，原係將訴願審議列為替代行政訴訟審級之制度，並
    非單純以司法審查為中心甚明，我國行政訴訟之撤銷訴訟及課予義務訴訟均以訴
    願為前置程序，與德國之立法例大略相同，但卻無地方行政法院此一審級，亦可
    見我國立法者乃將訴願程序代替地方行政法院此一審級。所以訴願管轄機關亦應
    以準司法機關之自我要求審議案件，不應率以程序事項（特別是非行政處分）予
    以不受理決定。而且訴願機關率以程序事項不受理駁回之情形，行政法院若不予
    糾正，則訴願機關減輕行政法院負擔之功能將大為降低，殊非立法之本意。
五、況訴願機關係分門別類經過各該主管機關審議處理，自有就其擅長之專業判斷之
    功能，經訴願實體審議之案件，行政法院法官將可集中心力於處分合法性判斷。
    所以若訴願機關一再以不受理為決定，不為實質審議者，訴願決定機關與行政法
    院分工之功能亦將喪失，所以訴願決定不受理係屬違法者，高等行政法院自應撤
    銷該訴願決定，由訴願機關以其專業判斷再為實體審議，以保障人民權益，且此
    一情形下，撤銷訴願決定之案件，僅限於訴願決定逕以不合法為不受理係屬違法
    之情形，並不致於有修正前行政訴訟法一再撤銷發回訴願機關，致案件無法即時
    得到司法救濟之弊。
六、原告起訴意旨略謂：查原告本由合法立案之人力仲介公司引薦外籍監護工，協助
    照顧年邁臥病之祖母，惟因該名監護工素行不良，遂由原仲介公司另派印尼籍監
    護工ＮＯＶＩＴＡＳＡＲＩ至原告家中服務，原告對其原係案外人盧雅惠合法聘
    僱之外籍監護工一事，毫無所悉。被告逕自科以原告十五萬元高額罰鍰，實非妥
    適云云。
七、本件訴願決定書略以：被告之系爭處分書係於九十一年十月十四日送達原告，惟
    原告遲至九十一年十二月二十七日始提起訴願。據此，原告提起訴願，已逾訴願
    法第十四條第一項所定之法定期間。故原告提起本件訴訟，亦屬於法未合，而為
    訴願不受理之決定等情，固非無見。
八、惟查，原告於九十一年十月十四日收受本件系爭處分，雖有掛號郵件收件回執可
    稽。惟於同年十月二十六日由原告之父代理原告向桃園縣警察局八德分局、被告
    、行政院勞工委員會等機關為不服處分之意思表示，並於同年十一月一日到達行
    政院勞工委員會，此有申訴書一件在卷可稽，該申訴書之內容即表明對系爭罰鍰
    十五萬元處分不服，甚至行政院勞工委員會於同年十二月二十日以勞訴字第○九
    一○○五七四三九—一號函命原告就該申訴書於二十日內補正簽名，原告亦已於
    九十一年十二月二十六日補正正式之訴願書，此均有該函及訴願書可按，但行政
    院勞工委員會竟以該同年十二月廿六日訴願書方為訴願，以訴願逾期為由，作成
    訴願不受理之決定，該訴願決定顯係違法。
九、從而，本件訴願管轄機關行政院勞工委員會應予以受理，詎竟以訴願逾期為由作
    成訴願不受理決定，依上開說明，訴願決定顯係違法，自應將訴願決定撤銷，由
    訴願管轄機關予以受理，另為適法之決定。惟本件係依程序理由而為判決，故兩
    造實體上爭執尚無審酌之必要。
據上論結，本件原告之訴為有理由，爰依行政訴訟法第九十八條第三項前段，判決如
主文。
中      華      民      國    九十二    年      九      月    二十六    日
                                臺 北 高 等 行 政 法 院  第 五 庭
                                            審 判 長 法  官  張瓊文
                                                     法  官  帥嘉寶
                                                     法  官  劉介中
右為正本係照原本作成。
如不服本判決，應於送達後二十日內，向本院提出上訴狀並表明上訴理由，如於本判
決宣示後送達前提起上訴者，應於判決送達後二十日內補提上訴理由書（須按他造人
數附繕本）。
中      華      民      國    九十二    年      九      月    二十六    日
                                                     書記官  黃明和


司法院資訊處製作；財團法人民間司法改革基金會備份。
